【裁判字號】    88,交自,3
【裁判日期】    890314
【裁判案由】    重傷害
【裁判全文】
臺灣士林地方法院刑事判決                            八十八年度交自字第三號
    自  訴  人  乙○○
    被      告  甲○○
右列被告因重傷害案件，經自訴人提起自訴，本院判決如左：
    主    文
甲○○因過失傷害人，處有期徒刑伍月，如易科罰金以參佰元折算壹日。
    事    實
一、甲○○於民國八十八年一月十六日下午五時三十分許，無照駕駛車牌ＲＡ－九四
    二六號自用小客車，沿台北縣三芝鄉○○街往中興街方向行駛，行經三芝鄉○○
    街與長安街之交岔口時，本應注意車前狀況，並隨時採取必要之安全措施，而依
    當時情形，又無不能注意之情事，竟疏末注意車前狀況，致其自用小客車之前保
    險桿擦撞乙○○所騎乘之車牌ＱＮＡ－一三０號機車左側車身，使乙○○人車倒
    地，受有頭部外傷併頭骨骨折及外傷性腦挫傷性出血之輕傷害。甲○○於肇事後
    ，主動向前往現場處理之警員承認肇事，自首而接受裁判。
二、案經被害人乙○○向本院提起自訴。
    理    由
一、訊據被告甲○○坦承於右揭時、地無照駕駛自用小客車與自訴人騎乘之機車發生
    擦撞，自訴人因而受傷之事實，惟辯稱：自訴人係從右側長安街之巷道衝出，伊
    來不及注意云云。按汽車行駛時，駕駛人應注意車前狀況，並隨時採取必要之安
    全措施，道路交通安全規則第九十四條第三項定有明文。經查，被告於警訊時雖
    供稱：「我是駕自小客車ＲＡ－九四二六號沿公正街往中興街方向行駛，於公正
    、長安街口發生車禍，因乙○○騎輕機車ＱＮＡ－一三０號由長安街八十九號之
    巷口騎出來而擦撞到他的機車左側」等語。惟經警員詢問被告：「乙○○由長安
    街八十九號之路口出來時，你可有看到？」時，被告竟答稱：「沒有看到」。而
    依警員測繪之事故現場圖，公正街之車道寬約三公尺，被告之小客車於肇事後，
    前、後右輪分距公正街與長安街之交岔口各約四公尺、三公尺。苟被告有注意車
    前狀況，豈會看不到自訴人自路口騎出，其未注意車前狀況甚明。又自訴人於警
    訊時另指被告之小客車自後追撞其機車，並指被告之小客車於肇事後離公正街與
    長安街之交岔口有二十公尺之遠，惟經本院會同警員到現場勘驗確認肇事後被告
    之小客車確停在公正街與長安街之交岔口無訛，自訴人所指與事實不符。且參諸
    自訴人之機車車尾並未受損，肇事後係向右橫倒於小客車前，以及警員郭清源證
    稱自三芝分駐所經公正街或長安街均可至肇事地點等情，堪認自訴人指其遭被告
    自後追撞乙節亦不可採。綜上所述，被告未注意車前狀況，為肇事之原因，其有
    過失至明。而本件車禍經送請臺灣省汽車肇事覆議鑑定委員會覆議結果，亦同此
    認定，有覆議意見書在卷可按。再者，自訴人因本件車禍受有頭部外傷併頭骨骨
    折及外傷性腦挫傷性出血之傷害，有馬偕紀念醫院之診斷證明書在卷可憑。自訴
    人雖稱其因本件車禍造成其右耳失聰及右眼視線不清，惟經本院向馬偕紀念醫院
    查詢自訴人之病情，經該院函覆自訴人於醫院急診時主訴右耳流血，此亦照會耳
    鼻喉科診治，由於自訴人未接受耳朵聽力檢查，所以其聽覺是否達於毀敗地步則
    無法得知，而在住院期間自訴人也曾主訴視力模糊，但經眼科會診檢查後，未發
    現有任何明顯眼睛視覺之毀敗病況，且自訴人於本院審理時既能閱覽鑑定意見書
    ，亦能清楚聽到法官所問問題（見本院八十九年二月十六日訊問筆錄），足見自
    訴人所受傷害尚未達於毀敗視能或聽能之程度。又自訴人之受傷與被告之過失行
    為間，有相當因果關係。被告罪證明確，犯行堪以認定。
二、核被告所為，係犯刑法第二百八十四條第一項前段之過失傷害罪。又被告無照駕
    駛，因而致人受傷，應加重其刑二分之一。另被告於車禍發生後，於警員前往現
    場處理時，主動承認為肇事人，業經警員郭清源供明在卷，應依自首規定減輕其
    刑。上述加重及減輕情形，應予先加後減。爰審酌被告之過失程度、所生損害、
    肇事後之態度及尚未與自訴人達成民事和解等一切情狀，量處如主文所示之刑，
    並諭知易科罰金之折算標準。
據上論斷，應依刑事訴訟法第三百四十三條、第二百九十九條第一項前段、刑法第二
百八十四條第一項、第四十一條、第六十二條前段、道路交通管理處罰條例第八十六
條第一項、罰金罰鍰提高標準條例第一條前段、第二條，判決如主文。
中      華      民      國    八十九    年      三      月    十四      日
                                臺灣士林地方法院刑事第二庭
                                      法  官  楊  智  勝
右正本證明與原本無異。
如不服本判決，應於判決送達後十日內，向本院提出上訴。
                                      書記官  楊  敏  琴
中      華      民      國    八十九    年      三      月    十五      日


司法院資訊處製作；財團法人民間司法改革基金會備份。
